臺灣高等法院臺中分院刑事判決　　　　100年度上訴字第343號
上　訴　人
即　被　告　李志銘
選任辯護人　楊振裕律師
上列上訴人因偽造文書等案件，不服臺灣彰化地方法院99年度訴
字第722號中華民國99年11月29 日第一審判決（起訴案號：臺灣
彰化地方法院檢察署99年度偵字第4425號），提起上訴，本院判
決如下：
    主  文
上訴駁回。
    事  實
一、李志銘基利用網際網路交易之匿名、不易追蹤查證等特性，
    上網登錄「雅虎國際資訊股份有限公司」（下稱雅虎公司）
    於網際網路上設置之「YAHOO（雅虎）奇摩信箱賣」網站（
    下稱雅虎奇摩信箱網站），利用雅虎公司未就申設帳號者之
    真實身分進行查核驗證之便，而基於行使偽造準私文書之犯
    意，上網登錄雅虎奇摩拍賣網站，在該網站之會員帳號申請
    表格之中文姓名欄位內，偽造「柯玫蓉」之名義，而表明係
    「柯玫蓉」本人欲加入會員及申請帳號使用之意，進而將所
    偽造之「柯玫蓉」名義之電磁紀錄，傳送予雅虎公司之電腦
    伺服器以行使之，致雅虎公司核准其使用「qwer888816」之
    帳號，足以生損害於「柯玫蓉」及雅虎公司對會員帳號資料
    管理之正確性。李志銘以前揭方式取得上開雅虎會員帳號之
    使用權後，即能於雅虎信箱網站以「qwer888816@yahoo.
    com.tw」與不特定多數人為電子郵件之傳送。李志銘旋基於
    行使偽造準私文書及意圖散布於眾之妨害名譽犯意，於99年
    1月12日至20日間，接續於其位於彰化縣花壇鄉○○街42 巷
    32弄7號之住處及服務之財團法人彰化基督教醫院鹿基分院
    ，透過電腦連結網際網路，冒用「柯玫蓉」名義寄發內容如
    附表所示足以貶抑郭怡君名譽之文字附加疑似郭怡君之不雅
    照片檔案之電子郵件予如附表所示之不特定多數人得以閱覽
    ，以為行使。
二、案經郭怡君之夫黃惠彬訴由彰化縣警察局鹿港分局報告及郭
    怡君訴由臺灣彰化地方法院檢察署檢察官偵查起訴。
    理  由
一、訊據被告李志銘固坦承有冒用吳玫蓉之身分證統一編號，偽
    填姓名「柯玫蓉」等申請資料，據以向雅虎公司申請帳號為
    「qwer888816」之會員服務，並以「qwer888816@yah oo.co
    m.tw」信箱透過電腦連結網際網路，冒用柯玫蓉名義，以前
    開帳號製作內容如附表所示電子郵件，附加疑似郭怡君之不
    雅照片檔案，傳送至如附表所示電子郵件信箱之事實供認不
    諱，核與證人即被害人吳玫蓉、證人施富斌、少年許○○（
    姓名詳卷）於警詢中，證人郭怡玟、證人即告訴人黃惠彬、
    郭怡君於警詢及偵查中證述情節相符，復有前開帳號申請資
    料、IP位置查詢結果、如附表所示電子郵件列印畫面、證人
    施富斌、少年許○○之雅虎信箱收件匣及通訊錄列印畫面等
    件在卷可稽，足認被告自白與事實相符，堪可採信。另如附
    表所示電子郵件之文字及圖片，均係影射告訴人郭怡君有婚
    外情，且有不雅照片在外流傳，是本件名譽因此受損者之被
    害人為告訴人郭怡君，起訴意旨認前開內容亦足以毀損告訴
    人黃惠彬之名譽，容有誤會，附此敘明。
二、被告雖否認有誹謗之犯行，辯稱：本件緣起郭怡君之兒子即
    少年黃○○在98年10、11月份左右在無名網站公開類似毀謗
    伊之文字，被伊女兒及姪女發現將情告知伊，伊為說明對錯
    ，請少年黃○○不要再於無名網站公開伊家之事，才寄上開
    圖、文予少年黃○○，又伊女兒沒有辦法確認少年黃○○的
    帳號，fubin3@yahoo.com.tw、n88244@yahoo. com. tw 等
    帳號出現在少年黃○○的無名網站上出現，所以伊誤以為是
    少年黃○○的帳號，並無寄予不特定人之意圖，無謗誹之故
    意云云。惟查：被告寄電子郵件予少年黃○○，其副本寄予
    小斌fubin3@yahoo.com.tw之帳號，此有影印之電子郵件紀
    錄可稽（見本院卷第64頁），顯見被告知該帳號為「小斌」
    非少年黃○○，又被告寄至n88244@yahoo. com. tw帳號乃
    少年許○○之帳號，此經少年許○○於本院證稱：大約在去
    年年初收過柯玫蓉所寄發的電子郵件，因是不認識的人所寄
    ，未開啟，之後我同學黃明勛跟我講我有開啟。該電子郵件
    內容就是一些不雅的文字。從文字內容中可以看出它說明少
    年黃○○的媽媽在外面偷人。文件中「勳安安」是指『勳』
    是指少年黃○○，『安安』是』打招呼』。因為網路上會打
    錯字等語，而該文件另寄副本予明勳黃，有電子郵件影本可
    憑（見原審卷第43頁），足見被告是寄電子郵件予少年黃○
    ○及其同學等人，所辯僅寄予少年黃○○因誤會其他二個帳
    戶亦為少年黃○○之電子郵件帳戶云云，為卸責之詞，不足
    採信，被告顯有以上開圖、文以電子郵件寄予不特定人甚明
    。又被告既明知上開電子郵件圖文足以毀損郭怡君之名譽，
    仍以電子郵件寄予不特定人，自有謗誹之故意，所辯無謗誹
    之故意，無非卸責之詞，不足採信，本件事證明確，被告犯
    行洵堪認定，應依法論科。
三、按在紙上或物品上之文字、符號、圖畫、照像，依習慣或特
    約，足以為表示其用意之證明者，以文書論；又錄音、錄影
    或電磁紀錄，藉機器或電腦之處理所顯示之聲音、影像或符
    號，足以為表示其用意之證明者，亦同，刑法第220條定有
    明文；另電磁紀錄係指以電子、磁性或其他無法以人之知覺
    直接認識之方式所製成之紀錄，而供電腦處理之用者而言。
    核被告所為：
  (一)被告未經被害人吳玫蓉之同意，以吳玫蓉名義申請奇摩信箱
    服務資料，進而將所偽造之「柯玫蓉」名義之電磁紀錄，傳
    送予雅虎公司之電腦伺服器以行使之，致雅虎公司核准其使
    用「qwer888816」之帳號，足以生損害於「柯玫蓉」及雅虎
    公司對會員帳號資料管理之正確性，核犯刑法第第216條、
    第210條、第220條之行使偽造準私文書罪。
  (二)被告製作如附表所示電子郵件並寄發予不特定人閱覽，內容
    指摘告訴人郭怡君有婚外情，顯足以貶抑郭怡君名譽及形象
    ，此部分所為，另又犯刑法第216條、第210條、第220條行
    使偽造準私文書罪及同法第310條第2項加重誹謗罪。被告冒
    用柯玫蓉名義所寄送電子郵件，係於99年1 月12日至20日間
    寄送予如附表所示之收件人，於密切接近之時地實施，且係
    侵害同一之個人法益，各行為之獨立性極為薄弱，依一般社
    會健全觀念，在時間差距上，難以強行分開，應論以接續犯
    ，而為實質上一罪。被告所犯行使偽造準私文書罪及加重誹
    謗罪，為想像競合犯，應依刑法第55條規定，從一重之行使
    偽造準私文書罪論處。起訴意旨雖未論及此部分之行使偽造
    準私文書罪，惟此部分與已起訴並判決有罪之加重誹謗罪部
    分有想像競合犯裁判上一罪之關係，自為起訴效力所及，基
    於審判不可分之原則，法院應一併審究，附此敘明。
  (三)被告前開偽造準私文書之低度行為均應為行使之高度行為所
    吸收，不另論罪。至被告所犯2行使偽造準私文書罪，犯意
    各別，行為互殊，應分論併罰。
四、原審以被告罪證明確，審酌被告僅因與告訴人郭怡君間之糾
    紛，即以此等方式任意冒用被害人吳玫蓉、柯玫蓉名義散布
    電子郵件貶抑告訴人郭怡君，甚寄發予告訴人之子少年黃○
    ○及與渠等糾紛毫無關連之少年黃○○通訊錄上同學，心態
    可議，且嚴重貶抑告訴人郭怡君之人格，迄復未與告訴人等
    達成和解，惟坦承犯行，犯後態度尚可，素行亦佳，暨其犯
    罪之動機、目的、手段等一切情狀，分別量處如原判決主文
    所示之刑，並諭知易科罰金之折算標準及定其應執行之刑及
    易科罰金之折算標準。經核認事用法俱無不合，量刑亦屬妥
    適，上訴意旨雖以伊已與吳玫蓉達成和解，無誹謗之故意云
    云，然被告並未與被害人郭怡君和解，被告並未在原判決後
    有新生之量刑事由，又所辯無誹謗之故意亦不足採，有如前
    述，其任意指摘原判決不當，核無理由，應駁回其上訴。
據上論結，應依刑事訴訟法第三百六十八條，判決如主文。
本案經檢察官李月治到庭執行職務。
中    華    民    國   100    年    4     月    7     日
            刑事第六庭    審判長法  官  李  文  雄
                                法  官  陳  如  玲
                                法  官  蔡 王 金 全
上列正本證明與原本無異。
如不服本判決應於收受送達後十日內向本院提出上訴書狀，其未
敘述上訴理由者，並得於提起上訴後十日內向本院補提理由書 (
均須按他造當事人之人數附繕本)「切勿逕送上級法院」。
                                書記官  金  珍  華
中    華    民    國   100    年    4     月    7     日
 附表：
┌─┬─────────────┬────────────────────┐
│編│        收件人            │                   內容                 │
│號│                          │                                        │
├─┼─────────────┼────────────────────┤
│1 │少年黃○○（姓名詳卷）    │勳安安：那是妳媽媽難道他也偷人        │
│  │tgeＺ000000000@yahoo.com.tw│  相信你一定要去了解一下在外面流傳的照片│
│  │                          │                                        │
├─┼─────────────┤我是好意跟你說我會傳給你所有同學看你媽│
│2 │施富斌                    │  媽討客兄我有照片和VCD                 │
│  │fubin3@yahoo.com.tw       │                                        │
│  │                          │勳安安：那是妳媽媽難道他也偷人        │
├─┼─────────────┤  相信你一定要去了解一下在外面流傳的照片│
│3 │少年許○○                │  妳媽真厲害這哪是合成照片就是本尊妳媽真│
│  │n88244@yahoo.com.tw       │  的很能掰我不相信妳真的看不出來在過幾天│
│  │                          │  影音就可以完成敬請待續妳就知道其原因  │
└─┴─────────────┴────────────────────┘